臺灣臺中地方法院刑事裁定　　　　　　　　　　　　　九十三年度聲判字第四一號
　　聲　請　人
　　即 告 訴人　戊○○
　　代　理　人　洪永叡律師
　　被　　　告　忠新有限公司　設 台中縣沙鹿鎮○○路六之二一之二三號
　　兼右代表人　甲○○
　　　　　　　　丁○○
　　　　　　　　乙○○
　　共同選任辯
　　護　　　人　謝英吉律師
　　被　　　告　丙○○
右列聲請人因告訴被告等業務過失致死等案件，不服臺灣高等法院臺中分院檢察署檢
察長駁回再議之處分（九十三年度上聲議字第六八三號），聲請交付審判，本院裁定
如左：
    主  文
聲請駁回。
    理  由
一、本件聲請交付審判意旨略以：(一)原不起訴處分書認為並無任何積極證據足證被告
    乙○○有聽到「丙○○說堆高機有問題」此事及指示劉昭昇駕駛之情事，惟查被
    告丙○○於台中地方法院九十二年度勞訴字第八十九號本案民事損害賠償事件審
    理中之九十三年二月二日供述「我載堆高機到忠新公司沙鹿的工廠，我跟乙○○
    說你們堆高機已經到了，不知道要放在哪裡，請司機幫我卸，但我有跟乙○○講
    剎車不夠銳利，她說好好好」「發生事故等救護車時，我主動跑去問乙○○，我
    說他（死者劉昭昇）不是會開嗎？乙○○說對啊他會開，我請他幫我開，我不會
    開。」，足以確認乙○○有聽到丙○○說堆高機剎車有問題及有指示劉昭昇駕駛
    之情事，且若乙○○未指示劉昭昇駕駛，劉昭昇又如何知道要將堆高機駕駛於何
    處停放。(二)按依勞工安全衛生法第五條第一項第四、五款及同法第十六條之規定
    ，一般情形固在保護受雇主雇用之勞工，及承攬人就承攬部分所雇用之勞工，惟
    其立法意旨當在保護實際勞務者，故實際給付勞務者縱非與雇主有雇傭關係，則
    實際上既受雇主或雇主代理人指示或請託或委任無償給付勞務，仍應受上開勞工
    安全衛生法之保護，從而本件被害人劉昭昇仍應受上開勞工安全法規定之保護，
    本案雇主仍應有勞工安全衛生法之責任，台中高分檢再議駁回處分書認為死者同
    意幫忙駕駛堆高機，非屬承攬或僱傭關係範圍，無從課以勞工安全衛生法第五、
    十六、十七條規定之雇主責任，應有誤會。(三)本件忠新公司與大仝公司之法律關
    係為承攬，忠新公司為定作人，亦為勞工安全衛生法所規定之事業單位，大仝公
    司則為承攬人，依前述規定及說明，大仝公司負責人丙○○應負勞工安全衛生法
    所定雇主責任，被告丙○○明知堆高機剎車力不夠，易生危害於駕駛人或地面他
    人，明知死者對堆高機之性能不熟悉，若將鑰匙交給死者駕駛堆高機，死者會因
    不熟悉堆高機性能而無法有效操控駕駛，致生危險，丙○○客觀上已預見上開危
    險，即不應將鑰匙交給死者駕駛堆高機。縱丙○○有告知死者堆高機剎車力不夠
    ，亦不能將鑰匙交給死者駕駛堆高機，惟丙○○卻仍將鑰匙交給死者駕駛開下堆
    高機，復未依勞工安全衛生法設置防止搬運作業引起之危害及防止墜落引起之危
    害之必要安全設備，終致死者因無法及時剎車，導致堆高機翻倒墜落而被壓死，
    丙○○自有過失，原處分書認為丙○○無須負過失致死責任，並不正確。高檢署
    處分書認為丙○○已有提醒死者堆高機之剎車不是很銳利，即無須負任何過失責
    任，顯然忽略死者對堆高機之性能不熟悉，先前又未實際操作過該堆高機，丙○○是否仍然可將鑰匙交給死者駕駛堆高機，及丙○○未依勞工安全衛生法設置防
    止搬運、墜落引起之危害必要安全設備，是否完全沒過失等重點，其處分書亦不
    正確。(四)本件忠新公司之倉庫路面為下坡，堆高機駕駛人自貨車上將堆高機駕駛
    開下於路面時，因路面為下坡，依物理慣性，堆高機開下於路面時速度更形增快
    ，而堆高機剎車又有問題，不易控制車速及剎車，容易發生堆高機失控翻倒墜落
    之危險。忠新公司員工乙○○及實際負責人丁○○、甲○○明知其事業工作環境
    有以上之危害因素，卻未依勞工安全衛生法第十七條之規定，向死者及大仝公司
    丙○○告知上開危害因素，致死者因不知上開危害因素，未能於駕駛該堆高機時
    採取必要安全設施，甚至拒絕駕駛系爭堆高機以避免危害之發生，忠新公司及員
    工乙○○及實際負責人丁○○、甲○○亦應依上開規定認為有過失，均應負刑法
    第二百七十六條業務過失致死罪。處分書認為乙○○、丁○○、甲○○及忠新有
    限公司無任何過失責任，實有不當，應予撤銷。綜上所述，本件原處分實有不當
    ，為此聲請交付審判云云。
二、按告訴人不服上級法院檢察署檢察長或檢察總長認再議為無理由而駁回之處分者
    ，得於接受處分書後十日內委任律師提出理由狀，向該管第一審法院聲請交付審
    判；法院認為交付審判之聲請不合法或無理由者，應駁回之，刑事訴訟法第二百
    五十八條之一、第二百五十八條之三第二項前段分別定有明文。次按前述刑事訴
    訟法第二百五十八條之一規定，乃對於「檢察官不起訴或緩起訴裁量權」制衡之
    一種外部監督機制。法院僅在就檢察官所為不起訴或緩起訴之處分是否正確加以
    審查，以防止檢察機關濫權。依此立法精神，法院就聲請交付審判案件為審查時
    ，所謂「得為必要之調查」所指之調查證據之範圍，自應僅以偵查中曾顯現之證
    據為限，不可就告訴人新提出之證據再為調查，亦不可蒐集偵查卷以外之證據。
    另由刑事訴訟法第二百六十條對於不起訴處分已確定或緩起訴處分期滿未經撤銷
    者，得再行起訴規定之立法理由說明：「本條所謂不起訴處分已確定者，係包括
    「聲請法院交付審判復經駁回者」之情形在內。」，益徵法院就聲請交付審判案
    件為審查時，所謂「得為必要之調查」所指之調查證據範圍，應僅以偵查中曾顯
    現之證據為限，不得就告訴人新提出之證據，再為調查，亦不可蒐集偵查卷以外
    之證據。否則，將使交付審判制度與再行起訴制度，相互混淆不清，合先敘明。
三、聲請人即告訴人戊○○以被告丙○○、乙○○、忠新有限公司、甲○○、丁○○
    等涉嫌業務過失致死等案件，向臺灣臺中地方法院檢察署檢察官提出告訴，經該
    署檢察官於九十三年四月九日以九十二年度偵字第五一四九、九十三年度偵字第
    二五○號、第六九一六號為不起訴處分後，聲請人不服，向臺灣高等法院臺中分
    院檢察署聲請再議，嗣於九十三年五月二十日，經該署檢察長以九十三年度上聲
    議字第六八三號處分，認再議為無理由而予以駁回，而聲請人於九十三年五月二
    十七日收受前開再議駁回處分書，並於九十三年六月七日委任洪永叡律師提出理
    由狀，向本院聲請交付審判等情，業經本院調取前揭偵查卷宗核閱屬實，復有送
    達證書附於臺灣高等法院臺中分院檢察署前開案卷與刑事聲請交付審判狀附於本
    院卷可稽。
四、本院查：聲請人上開聲請交付審判理由(二)雖以：勞工安全衛生法第五條第一項第
    四、五款、第十六條之立法意旨係在保護實際勞務者，故實際給付勞務者縱非與
    雇主有僱傭關係，實際上既受雇主或代理人指示或請託或委任無償給付勞務，仍
    應受上開勞工衛生法之保護，是本案雇主仍應負勞工安全衛生法之責任云云，指
    摘臺灣臺中地方法院檢察署原不起訴處分及臺灣臺中高等法院檢察署再議駁回處
    分書不當，惟依勞工安全衛生法第一條前段所規定：「為防止職業災害，保障勞
    工安全與健康，特制訂本法」，可知該法之立法意旨應係為保障勞工於職業場所
    從事勞作之安全與健康，其保護對象必須屬「受僱從事工作獲致工資者」（見同
    法第二條第一項）始足當之，且參以該法第二章、第三章之相關規定對雇主課以
    較高之注意義務及責任，若果如聲請人上開主張未有僱傭關係，僅係偶至該處而
    臨時受雇主或其代理人臨時指示或請託者，仍受有勞工安全衛生法之保護，則無
    異加重雇主之責任，而造成不必要之危險負擔，影響經濟活動之健全發展，有違
    勞工安全衛生法之立法目的，從而聲請人上開主張有過於擴張勞工安全衛生法適
    用範圍之虞，顯難據此認定原不起訴處分及再議駁回處分有何違誤。次就上開聲
    請交付審判理由(一)、(三)、(四)部分，核與聲請人之前就臺灣臺中地方法院檢察署九
    十二年度偵字第五一四九號、九十三年偵字第二五○號、第六九一六號不起訴處
    分提起再議之再議理由相同，而就聲請人提起再議時之指摘，臺中高等法院臺中
    檢察署檢察長亦已於九十三年度上聲議字第六八三號處分書中詳述不足以認定被
    告等涉犯業務過失致死等罪行之理由，本件聲請人雖仍執被告丙○○係明知堆高
    機剎車力不夠、且明知死者對堆高機之性能不熟悉，仍將堆高機鑰匙交付死者，
    終致死者於駕駛開下堆高機時因無法及時剎車，導致堆高機翻倒墜落而被壓死，
    而認被告曾看雲自有過失云云，指摘原不起訴處分及臺灣臺中高等法院檢察署再
    議駁回處分書所認被告曾看雲未有過失乙情不當，然查被告丙○○僅受忠新公司
    之委託自金卡旺公司載運堆高機至忠新公司，且亦陳稱不認識死者劉昭昇（見臺
    灣臺中地方法院檢察署九十二年度相字第五六號卷第十二頁），衡情已難認被告
    丙○○就死者對堆高機之性能不熟悉之事實有所認識，況死者劉昭昇於被告丙○○至忠新公司辦公室告知會計乙○○該堆高機剎車不銳利時既已在場聽聞，且死
    者嗣後向被告丙○○索取鑰匙時，被告丙○○仍有向死者告知該剎車不銳利之事
    實，則死者對堆高機剎車不是很銳利之事實既已知悉，仍啟動該堆高機並開下車
    ，顯難認被告丙○○有何過失，從而聲請人就此部分之指摘，亦屬無據。此外，
    經本院詳閱前開偵查卷全卷後，認臺灣臺中地方法院檢察署、臺灣高等法院臺中
    分院檢察署檢察長之前開事實認定，均有所據，而原不起訴處分所載證據取捨及
    事實認定之理由，亦無違背經驗法則或論理法則之處，且依目前偵查卷所存之證
    據，尚乏積極證據堪認被告等涉有聲請人指訴應予起訴審理之業務過失致死等罪
    嫌，聲請人指摘原不起訴處分不當，而聲請交付審判，自屬無理由。本院認本件
    無交付審判之事由存在，聲請人聲請交付審判，應予駁回。
五、依刑事訴訟法第二百五十八條之三第二項前段，裁定如主文。
中      華      民      國      九十三    年      九    月     二十一   日
                                臺灣臺中地方法院刑事第五庭
                                    審判長法  官梁  堯  銘
                                          法  官    巫  淑  芳
                                          法  官    林  慧  英
右正本證明與原本無異。
不得抗告。
                                          書記官
中      華      民      國      九十三    年      九    月     二十一   日
